【裁判字號】    98,上易,3118
【裁判日期】    990129
【裁判案由】    贓物等
【裁判全文】
臺灣高等法院刑事判決                98年度上易字第3118號
上  訴  人
即  被  告  乙○○
選任辯護人  鐘耀盛律師
上列上訴人因贓物等案件，不服臺灣士林地方法院98年度易字第
11號，中華民國98 年8月31日第一審判決（起訴案號：臺灣士林
地方法院檢察署97年度偵字第4885號），提起上訴，本院判決如
下：
    主  文
原判決關於乙○○部份撤銷。
乙○○故買贓物，處拘役伍拾日，如易科罰金，以新台幣壹仟元
折算壹日。
    事  實
一、緣有陳老蒔、甲○○2人（業經原審分別判處有期徒刑五 月
    、六月確定），於民國97年3月24日中午12時8分許，至臺北
    縣八里鄉○○路○段151 之5號丙○○所有無人居住之鐵皮屋
    旁，，徒手進入鐵皮屋內，竊取屋內所有工具箱1 箱（內有
    切割器2台、攻牙機1台、氣動式套筒板手、電線及延長線各
    1卷）及型號TAION8306之電動砂輪機乙台。陳老蒔於同日下
    午1 時許，至臺北縣三重市○○○路與三信街口處，偶遇在
    路旁擺攤販售電動工具機之乙○○，乙○○明知陳老蒔駕駛
    三輪車回收廢棄物，其物品來源不明，應詳加查問，且其之
    前亦有類似情形，分別經臺灣板橋地方法院檢察署以94年度
    偵字第16775號、第19666號與95年度偵字第4873號為不起訴
    處分確定，更應詳查，竟仍基於故買贓物之犯意，未詳問陳
    老蒔電動砂輪機來源，即以低於市價新台幣（下同）500 元
    之價格即300 元，向陳老蒔購買上開電動砂輪機。嗣陳老蒔
    為警查獲，而以500 元向乙○○買回上開砂輪機返還丙○○
    ，而悉上情。
二、案經丙○○訴由臺北縣政府警察局蘆洲分局報告臺灣士林地
    方法院檢察署檢察官偵查起訴。
    理  由
一、有關後引證據，被告及辯護人均不爭執，而同意作為證據（
    本院卷第37頁），且觀其製作取得之情形，亦無違法或不當
    之狀況，依刑事訴訟法第159條之5規定，均有證據能力。
二、訊據上訴人即被告乙○○固坦認於前揭時、地以300 元代價
    向陳老蒔購得電動砂輪機乙台，嗣後再以500 元回賣予陳老
    蒔等情，惟否認有何故買贓物犯行，辯稱伊並不知道該電動
    砂輪機乙台是贓物云云。經查：
（一）有關同案被告陳老蒔、甲○○確於97年3月24日中午12時8
      分許，由陳老蒔駕駛其所有之三輪車搭載甲○○至臺北縣
      八里鄉○○路○段151之5 號丙○○所有無人居住之鐵皮屋
      旁，停妥三輪車後，旋先後下車，在丙○○所有無人居住
      之鐵皮屋附近翻找物品，被告甲○○且有掀開鐵皮屋外帆
      布翻找，並撿拾狀似電線之物品等動作，嗣2 人翻找完畢
      後，復走向丙○○存放工具之小鐵皮屋處；待2 人又出現
      在畫面上，返回三輪車停放處途中時，則見被告甲○○手
      上已多出一整箱物品等情，有丙○○於鐵皮屋外設置之監
      視器翻攝光碟在卷可佐，並據原審勘驗無訛，製有勘驗筆
      錄在卷可按（原審卷第77頁），復有丙○○領回砂輪機一
      台之贓物認領保管單一紙可稽，足認該砂輪機確係贓物無
      訛。且被告自承以三百元購買上開物品等情，核與證人陳
      荖時所述相符，此部份事實，堪予認定。
（二）被告辯稱：不知該砂輪機確係贓物乙節。經查，被告以於
      路旁擺攤販售電動工具機為業，曾因持有贓物，而有2 次
      竊盜、贓物嫌疑，惟因有發票或有證人，難認有贓物故意
      或竊盜犯行，而獲處分不起訴等情，有臺灣板橋地方法院
      檢察署95年度偵字第4873號不起訴處分書、94年度偵字第
      16775號、第19666號不起訴處分書在卷可憑（偵卷第82-8
      7 頁），衡情，被告對於收買物品來源，理應更加謹慎究
      明，而免官司糾纏。然被告見同案被告陳老蒔駕駛三輪車
      回收廢棄物前來兜售，並無來源不明，自應詳加查問，且
      被告不識陳老蒔，然卻未採取任何措施，以免購得贓物，
      已不符常情；再者，證人陳老蒔稱：曾向乙○○稱砂輪機
      係其拾得之物等語（原審審易卷第52頁），參酌被告自陳
      ：有插電試一下，以三百元收買等語（同上卷第41頁），
      及證人丙○○證稱：該砂輪機功能完好，僅外表電線部分
      稍髒，運作時亦無不良怪聲等語（原審卷第73-74 頁），
      顯見於客觀上，該物當係可用，並非不堪用之無主物，豈
      會任意丟棄不要？依此情狀，則陳某撿拾者，自非無主物
      ，而當係侵占他人遺失物所得財物，自屬贓物無訛，此為
      一般常情，被告豈能推為不知？而辯稱：不知贓物？復且
      證人丙○○證稱：該砂輪機功能完好，僅外表電線部分稍
      髒，運作時亦無不良怪聲，拿回來時僅有擦乾淨上油等語
      （原審卷第73-74頁，第76 頁），惟被告稱：於購入之翌
      日，僅稍做清理，即以500 元再回售予陳老蒔等語（原審
      審易字第453號卷第41頁），由此，益足認被告以300元購
      入之價格，與市場行情確不相當，否則，豈有上油擦拭乾
      淨，隔一日即得增值三分之二？是被告所辯不足採，堪認
      被告主觀上確有故買贓物之犯意。
（三）辯護人辯稱：丙○○不知以多少錢買入系爭物品，亦不知
      中古價格，不得以其陳述為不利被告之證據，尚需函查砂
      輪機新品價格乙節，然查：証人丙○○證稱：砂輪機價值
      約一二千元等語（偵卷第19頁），與被告所稱：新品一、
      二千元等語（本院卷第16頁），且有被告提出之新品發票
      在卷可參（本院卷第53頁），並無不符，是並非不知新品
      價格，此部分所辯，尚有誤會。至於證人丙○○已稱：未
      買中古貨等語，則其不知中古價格，自屬當然，尚不能以
      此指摘其所述，有何不可採，而為有利被告之認定。
（四）辯護人辯稱：被告以三百五十元購得中古砂輪機價值，有
      發票為證，可函查該公司。足認被告以三百元收購並不違
      市場價格乙節，業據提出發票為證（本院卷第54頁），有
      關其購得價格等事項，自無再函查必要，辯護人聲請函查
      ，尚有誤會。然則有關中古物品之價格，因各該物品之年
      份、保養、性能、外觀等情況而異，尚難以此必能類彼，
      何況，本件之嗣後交易價格為五百元，已如前述，並非被
      告所辯之市價三百或三百五十元，是此部份所辯，尚有誤
      會。
（五）被告及辯護人聲請將系爭扣案砂輪機送鑑定價格乙節，然
      查：系爭砂輪機已發還被害人，有贓物領據在卷可參（偵
      卷第31頁），並由被害人之師傅正常使用（原審卷第76頁
      ），是並未扣案，此部份所指，顯有誤會。而有關中古物
      品價格，因各該物品之年份、保養、性能、外觀等之情況
      而異，且本件案發迄今已近二年，則已使用二年後之物，
      而欲鑑驗其二年前狀況，而評斷其價格，是否有失真之虞
      ？不無斟酌餘地。是此部份所請，不無誤會，而無必要。
綜上，被告所辯，不足採信，事證明確，被告犯行堪予認定。
三、核被告所為，係犯刑法第349條第2項之故買贓物罪。原審以
    事證明確，予以論罪科刑，固非無見，惟本件贓物其後交易
    價格為五百元，為客觀之市場價格，原審認市價為七百元（
    原判決第二頁事實欄倒屬第5行），尚有誤會。被告上訴，
    猶執陳詞，否認犯行，固無理由，惟原判決既有上述瑕疵可
    指，應由本院將此部份撤銷改判。爰審酌被告無犯罪前科紀
    錄，素行尚可，犯罪之動機、目的、手段、對於被害人所生
    之危害程度，故買贓物之價格為幾百元，原審量處有期徒刑
    五月，不無失重而與比例原則有間之虞，及犯後否認犯行等
    一切情狀，量處拘役五十日，並諭知易科罰金之折算標準，
    至於有關罰金易服社會役部份，為檢察官執行之問題，尚毋
    庸比較新舊法或諭知，附此敘明。
據上論斷，應依刑事訴訟法第369條第1項前段，第364條，第299
條第1項前段，刑法第349條第2項、第41條第1項前段，刑法施行
法第1條之1，判決如主文。
本案經檢察官吳春麗到庭執行職務。
中    華    民    國    99    年    1     月    29    日
                  刑事第十八庭審判長法  官  吳鴻章
                                    法  官  汪梅芬
                                    法  官  周政達
以上正本證明與原本無異。
不得上訴。
                                    書記官  廖純瑜
中    華    民    國    99    年    1     月    29    日
附錄：本案論罪科刑法條全文
中華民國刑法第349條
（普通贓物罪）
收受贓物者，處3年以下有期徒刑、拘役或5百元以下罰金。搬運
、寄藏、故買贓物或為牙保者，處5年以下有期徒刑、拘役或科
或併科1千元以下罰金。
因贓物變得之財物，以贓物論。


司法院資訊處製作；財團法人民間司法改革基金會備份。
